【裁判字號】    99,再易,2
【裁判日期】    990114
【裁判案由】    侵權行為損害賠償
【裁判全文】
臺灣高等法院臺南分院民事判決  99年度再易字第2號
再 審原 告  文玄企業有限公司
法定代理人  甲○○
再 審被 告  丙○○
            乙○○
上列當事人間請求侵權行為損害賠償事件，再審原告對於中華民
國98年12月8日本院98年度訴字第4號確定判決提起再審之訴，本
院判決如下：
    主  文
再審之訴駁回。
再審訴訟費用由再審原告負擔。
    事實及理由
一、按再審之訴，應於30日之不變期間內提起。前項期間，自判
    決確定時起算，判決於送達前確定者，自送達時起算；其再
    審之理由發生或知悉在後者，均自知悉時起算。又判決，於
    上訴期間屆滿時確定。至不得上訴之判決，於宣示時確定；
    不宣示者，於送達時確定；民事訴訟法第500條第1項及第2
    項前段、第398條第1項前段、第2項分別定有明文。又當事
    人以有同法第496條第1項第1款適用法規顯有錯誤之情形提
    起再審之訴，應認此項理由於裁判送達時當事人即可知悉（
    最高法院70年台再字第212號判例參照）。經查，本件再審
    原告係對於本院民國（下同）98年度訴字第4號民事確定判
    決（以下簡稱本院民事確定判決），主張該判決有民事訴訟
    法第496條第1項第1款之再審事由，向本院提起再審之訴，
    則依同法第499條第1項之規定，專屬本院管轄。又再審原告
    係於98年12月14日收受本院前審確定判決，有送達證書影本
    1份在本院卷可參，而其於同年12月29日向本院提起本件再
    審之訴，有民事再審之訴起訴狀在卷可參（見本院卷第1頁
    ），扣除在途期間4日，並未逾民事訴訟法第500條第1項所
    規定30日之不變期間，併予敘明。
二、再審原告起訴主張：
（一）原審被告邱邁瑩並非按月領取薪資之僱傭人員，而係再審
      原告文玄企業有限公司以時論薪之鐘點員工，並非按月領
      取薪資，亦非於整個月均有僱傭之關係，是有報到上班打
      卡時才成立僱傭關係，如果沒有上班打卡，則不存在僱傭
      關係，此部分有公司會計謝雅惠及員工林士評可資傳喚證
      明。又原審被告邱邁瑩係為逃避卡債，怕被銀行拍賣，始
      於一年半前將上開肇事車輛登記在再審原告文玄企業有限
      公司名下，平時該車均係由原審被告邱邁瑩使用。原審被
      告邱邁瑩於97年10月17日下午4時30分許，駕駛車牌號碼
      8C-7810號自小貨車並非為返回再審原告公司或受再審原
      告公司所僱用之工作，而係欲去診所拿藥，因為肚子餓，
      所以去吃麵，並非執行文玄企業有限公司指示之業務，係
      屬私人行程。此為原審被告邱邁瑩在鈞院刑事庭98年度交
      上易字第310號公共危險案件於98年5月14日下午2時50分
      準備程序中所自承在案，並為上開刑案判決事實欄第6、7
      行所認定載明可稽，復有文玄企業有限公司提出之其97年
      10月份之上班打鐘卡3件為證。故知原審被告邱邁瑩係為
      紓解卡債糾紛，始將上開肇事車輛登記在文玄企業有限公
      司名下，平時該車均係由原審被告邱邁瑩使用，則該肇事
      車輛，並非文玄企業有限公司所有。又喝酒駕車既為違法
      行為，顯非文玄企業有限公司之業務行為，從而再審原告
      文玄企業有限公司對原審被告邱邁瑩喝酒肇事一節，應不
      負連帶賠償責任。原判決就此部分認再審原告文玄企業有
      限公司仍應負連帶賠償責任，其判決顯有違背法令。
（二）再審被告乙○○起訴狀所請求之醫療費用新臺幣（下同）
      57,832元、看護費用16,000元、減少工作損失50,000元，
      精神慰撫金2,000,000元，合計2,123,832元，然而其中除
      醫療自繳費用16,758元外，其餘看護費用、減少收入、及
      非財產之損失等部分，均未見再審被告乙○○舉證以證實
      ，如何認定，顯乏憑據。又精神慰撫金請求2,000,000元
      ，顯然過高。而再審被告丙○○部分醫療費6,000元、胎
      兒喪葬費34,900元、汽車修理費114,950元及精神慰撫金
      500,000元，其中除增加支出外，其餘醫療費用部分，而
      汽車修理費係使用估價單，並非實際支出之單據，其請求
      顯然失據，又精神慰撫金請求500,000元，顯然過高且乏
      憑據。因此，再審被告之訴顯均與再審原告無關，應予駁
      回。原審未詳酌上揭各個情節，遽為再審原告文玄企業有
      限公司與原審被告邱邁瑩就再審被告乙○○、丙○○之受
      損部分，連帶負賠償責任，顯屬判決違背法令。爰依民事
      訴訟法第496條第1項第1款、第500條第1項等規定，提出
      再審之訴。
（三）並聲明：
    1.鈞院98年度訴字第4號侵權行為損害賠償事件民事確定（
      再審原告敗訴部分）判決廢棄。
    2.上廢棄部分，再審被告在第一審之訴駁回。
    3.再審及前確定判決第一、二審訴訟費用均由再審被告負擔
      。
三、按適用法規顯有錯誤，得以再審之訴對於確定終局判決聲明
    不服；民事訴訟法第496條第1項第1款定有明文。惟所謂適
    用法規顯有錯誤，係指法院就認定事實，適用法律有適用法
    規顯然錯誤之情形；茍事實審法院依卷內所附之證據資料加
    以取捨、判斷，而為事實之認定，就其認定事實有漏未斟酌
    證物或認定事實錯誤等情事，亦與適用法規有錯誤之再審事
    由有間；易言之，適用法規顯有錯誤，並不包括認定事實錯
    誤、取捨證據失當及判決不備理由之情形在內。又所謂確定
    判決適用法規顯有錯誤，係指確定判決所適用之法規顯然不
    合於法律規定，或與司法院現尚有效之大法官會議之解釋，
    或法院尚有效之判例顯然違反者而言；至於消極的不適用法
    規之情形雖亦包括在內，惟需消極的不適用法規顯然於判決
    之結果有影響者為限，且亦不包括漏未斟酌證據及認定事實
    錯誤之情形在內（司法院大法官會議釋字第177號解釋、最
    高法院60年台再字第170號、同院63年台上字第880號判例及
    同院87年度台上字第1936號判決參照）。
四、本件再審原告係以原審被告邱邁瑩於上揭時地酒駕肇事，並
    非執行文玄企業有限公司指示之業務，係屬私人行程，再審
    被告請求再審原告文玄企業有限公司負連帶賠償責任，自無
    理由。故而本院前審判決實有民事訴訟法第496條第1項第1
    款適用法規顯有錯誤之再審理由云云。惟查，本院98年度訴
    字第4號請求侵權行為損害賠償事件，就再審原告前揭所陳
    與抗辯為何不足採，已於原確定判決理由五之(一)中詳細說明
    其論據，並以：【(1)原審被告邱邁瑩係從事安裝光明燈基座
    工作，需接受文玄企業有限公司之指示，並由再審原告文玄
    企業有限公司以打鐘卡之方式監督原審被告邱邁瑩之工作時
    數，揆諸上開說明，顯然原審被告邱邁瑩之工作仍需受再審
    原告文玄企業有限公司之監督，性質上與承攬（包攬）不同
    ，應為僱傭無誤。再審原告文玄企業有限公司固提出原審被
    告邱邁瑩於97年8、9、11月之打鐘卡3張為證（見本院前審
    卷第43-45頁），主張97年10月份原審被告邱邁瑩生病未在
    該公司工作，惟再審原告文玄企業有限公司提出之打鐘卡獨
    漏97年10月之打鐘卡，然打鐘卡係再審原告文玄企業有限公
    司持有之私文書，再審原告文玄企業有限公司獨漏97年10月
    之打鐘卡亦無法遽以認定原審被告邱邁瑩在97年10月間未在
    再審原告文玄企業有限公司工作。又即使再審原告文玄企業
    有限公司並未申報原審被告邱邁瑩之薪資扣繳資料，只要原
    審被告邱邁瑩係為再審原告文玄企業有限公司工作並受其監
    督者，即符合上開所稱之僱傭關係，尚難據以否認原審被告
    邱邁瑩非再審原告文玄企業有限公司僱用之員工。(2)又肇事
    車輛之登記車主為再審原告文玄企業有限公司所有，為再審
    原告文玄企業有限公司所不爭執之事實。雖再審原告文玄企
    業有限公司又抗辯係邱邁瑩為逃避卡債而登記再審原告文玄
    企業有限公司所有云云，然未舉證以實其說，此部分之抗辯
    ，尚非可取，何況系爭肇事車輛，若非文玄企業有限公司所
    有，而故為不實之車籍登記，或有詐害債權或逃漏稅捐等不
    法行為，以原審被告邱邁瑩單純係再審原告文玄企業有限公
    司之僱傭關係，再審原告文玄企業有限公司何須為此不法行
    為，益徵再審原告文玄企業有限公司此部分之抗辯，尚非可
    採。系爭車輛既為文玄企業有限公司所有，則再審原告文玄
    企業有限公司基於汽車所有人之地位，對員工使用車輛亦應
    善盡監督之責，如再審原告文玄企業有限公司同意原審被告
    邱邁瑩於非上班期間仍得繼續使用該肇事車輛，自有監督管
    理之責，不得完全諉為不知情，並據以主張免責。又不論原
    審被告邱邁瑩於上班期間酒後駕車，客觀上是否合於執行公
    司業務之認定，然原審被告邱邁瑩係於正常上班時間（97年
    10月17日星期五、下午4時）酒後肇事，是否在執行公司業
    務，顯非一般人所能預見。反之，於一般上班期間，駕駛公
    司所有之車輛，依一般經驗法則，在客觀（外觀）上足認為
    與其執行職務有關。則原審被告邱邁瑩不法侵害再審被告之
    權利，因其過失造成再審被告之傷害，其不法行為與再審被
    告之傷害間，復有相當因果關係存在，則再審被告基於侵權
    行為損害賠償之法律關係，請求原審被告邱邁瑩負損害賠償
    責任，自屬有據；而原審被告邱邁瑩為再審原告文玄企業有
    限公司僱用之員工，已如前述，則原審被告邱邁瑩於通常上
    班期間，駕駛公司所有之車輛肇事，且再審原告文玄企業有
    限公司亦未能提出任何事證，說明對於原審被告邱邁瑩已盡
    相當注意或縱加以注意仍不免發生損害之情事，則再審被告
    依僱用人責任之規定，就其所受損害請求再審原告文玄企業
    有限公司應連帶負擔賠償責任，自屬有據。】之調查結果予
    以判斷說明再審原告之辯稱為何不足採之理由；並經本院核
    閱前揭98年度訴字第4號請求侵權行為損害賠償事件之卷宗
    查明屬實無訛。至於再審原告另主張再審被告乙○○起訴請
    求除醫療自繳費用16,758元外，其餘看護費用、減少收入、
    及非財產之損失等部分，均未見再審被告乙○○舉證以證實
    ，如何認定，顯乏憑據，另精神慰撫金請求2,000,000元，
    顯然過高；而再審被告丙○○請求部分除增加支出外，其餘
    醫療費用部分，而汽車修理費係使用估價單，並非實際支出
    之單據，其請求顯然失據，又精神慰撫金請求500,000元，
    顯然過高且乏憑據云云，乃屬原確定判決之事實審法院依卷
    內所附之證據資料加以取捨、判斷，而為事實之認定，就其
    認定事實有漏未斟酌證物或認定事實錯誤等情事，亦與適用
    法規有錯誤之再審事由有間。從而本院原確定判決依卷內所
    附之證據資料予以審酌，加以取捨、判斷而為事實之認定，
    既已於原確定判決內詳為敘明其取捨、判斷之理由，自非不
    依證據而逕為判斷；亦無並未認為不必要，而仍忽略證據聲
    明未為調查，或已為調查而未就其調查之結果予以判斷。又
    再審原告前揭所陳之抗辯，僅係對於原確定判決有關取捨證
    據、認定事實等有所指摘，而此亦屬原審法院取捨證據、認
    定事實之職權行使範圍，復無違背社會上一般之經驗法則，
    自亦與適用法規有錯誤之再審事由有間。而民事訴訟法第49
    6條第1項第1款所謂適用法規顯有錯誤，係指法院就認定事
    實，適用法律有適用法規顯然錯誤之情形，並不包括漏未斟
    酌證據及認定事實錯誤之情形在內，已如前述。因之，再審
    原告執此為由提起本件再審，尚於法未合。可見本院原確定
    判決適用及解釋法令，並無違誤之處；而此益徵再審原告此
    部分所陳，顯與事實不符，自不足採。
五、綜上所述，再審原告指摘本院原確定判決有民事訴訟法第49
    6條第1項第1款所規定之適用法規顯有錯誤之再審事由，向
    本院提起本件再審之訴，求予將本院原確定判決廢棄，准如
    再審聲明之所示，顯無理由，爰不經言詞辯論逕予判決駁回
    之。
六、又本件待證事實已臻明確，兩造其餘攻擊防禦方法及舉證，
    對判決之結果已不生影響，爰不一一詳為審酌，附此敘明。
七、據上論結，本件再審之訴顯無理由，依民事訴訟法第502條
    第2項、第78條，判決如主文。
中    華    民    國    99    年    1    月    14    日
                  民事第三庭    審判長法  官  黃崑宗
                                      法  官  蘇重信
                                      法  官  王浦傑
上為正本係照原本作成。
不得上訴。
中    華    民    國    99    年    1     月    14    日
                                      書記官  廖英琇

司法院資訊處製作；財團法人民間司法改革基金會備份。
